【裁判字號】    95,交易,564
【裁判日期】    951113
【裁判案由】    過失致死
【裁判全文】
臺灣士林地方法院刑事判決             95年度交易字第564號
公  訴  人  臺灣士林地方法院檢察署檢察官
被      告  甲○○
上列被告因過失致死案件，經檢察官提起公訴（95年度偵字第33
00號），被告於本院準備程序中就被訴之事實為有罪之陳述，經
本院合議庭裁定改由受命法官獨任依簡式審判程序審理並判決如
下：
    主  文
甲○○因過失致人於死，處有期徒刑肆月，如易科罰金以銀元參
佰元即新臺幣玖佰元折算壹日，緩刑貳年。
    事實及理由
一、本件犯罪事實、證據及應適用之法條均引用檢察官起訴書之
    記載（如附件），並補充如下：被告於本院審理時自白犯罪
    。
二、新舊法比較：
    按被告行為後，刑法第2 條法律變更適用及第33條第5 款罰
    金之規定、第41條易科罰金折算之標準、第62條自首之規定
    ，已於94年1 月7 日經立法院修正三讀通過，總統命令公布
    ，於95 年7月1 日施行，該第2 條係規範行為後法律變更適
    用所生新舊法律比較適用之準據法，於新法施行後，應適用
    新法第2 條第1 項之規定，為「從舊從輕」之比較。罰金刑
    部分，刑法分則編各罪所定罰金刑之貨幣單位原為銀元，修
    正前刑法第33條第5 款規定：「罰金：1 元（銀元）以上。
    」，而依罰金罰鍰提高標準條例規定，就72年6 月26日前修
    正之刑法部分條文罰金數額提高2 至10倍，其後修正者則不
    提高倍數，並依現行法規所定貨幣單位折算新臺幣條例規定
    ，以銀元1 元折算新臺幣3 元；修正後刑法第33條第5 款規
    定：「罰金：新臺幣1000元以上，以百元計算之。」，刑法
    第33條第5 款所定罰金貨幣單位經修正為新臺幣後，刑法分
    則各罪所定罰金刑之貨幣單位亦應配合修正為新臺幣，為使
    刑法分則編各罪所定罰金之最高數額與刑法修正前趨於一致
    ，乃增訂刑法施行法第1 條之1 ：「中華民國94年1 月7 日
    刑法修正施行後，刑法分則編所定罰金之貨幣單位為新臺幣
    。94年1 月7 日刑法修正時，刑法分則編未修正之條文定有
    罰金者，自94年1 月7 日刑法修正施行後，就其所定數額提
    高為30 倍 。但72年6 月26日至94年1 月7 日新增或修正之
    條文，就其所定數額提高為3 倍。」；從而，刑法分則編各
    罪所定罰金刑之最高數額，於上開規定修正後並無不同，惟
    修正後刑法第33第5 款所定罰金刑最低數額，較之修正前提
    高，自以修正前刑法第33條第5 款規定，較有利於被告。又
    修正前刑法第41條第1 項前段規定：「犯最重本刑為5 年以
    下有期徒刑以下之刑之罪，而受6 個月以下有期徒刑或拘役
    之宣告，因身體、教育、職業、家庭之關係或其他正當事由
    ，執行顯有困難者，得以1 元以上3 元以下折算1 日，易科
    罰金。」又修正前罰金罰鍰提高標準條例第2 條（於95年7
    月1 日修正刪除）規定，就其原定數額提高為100 倍折算1
    日，則本件被告行為時之易科罰金折算標準，最高得以銀元
    300 元折算1 日，經折算為新臺幣後，應以新臺幣900 元折
    算為1 日。惟95年7 月1 日修正公布施行之刑法第41條第1
    項前段則規定：「犯最重本刑為5 年以下有期徒刑以下之刑
    之罪，而受6 個月以下有期徒刑或拘役之宣告者，得以新臺
    幣1000元、2000元或3000元折算1 日，易科罰金。」比較修
    正前後之易科罰金折算標準，以修正前之規定，較有利於被
    告，則應依修正後刑法第2 條第1 項前段，適用修正前刑法
    第41條第1 項前段規定，定其折算標準。又刑法第62條有關
    自首之規定，原修正前之舊法規定為「必減」其刑，修正後
    改為「得減」其刑，此項變動影響行為人之刑罰法律效果，
    係屬刑法第2 條第1 項之「法律變更」，經比較新舊法結果
    ，修正後條文並未對被告更為有利，自應依刑法第2 條第1
    項前段規定，依修正前刑法第62條前段規定，減輕被告之刑
    。又犯罪在新法施行前，新法施行後，緩刑之宣告，應適用
    新法第74條之規定（最高法院95年第8 次刑事庭會議參照）
    。
三、核被告所為，係犯刑法第276 條第1 項過失致死罪。被告無
    駕駛執照駕車，因而致人死亡，應依道路交通管理處罰條例
    第86條第1 項規定加重其刑。又被告於肇事後停留於現場，
    等侯警方到達，即主動表明為肇事者，進而接受警方調查，
    此有臺北縣政府警察局汐止分局交通分隊道路交通事故肇事
    人自首情形記錄表在卷可參，應依修正前刑法第62條前段自
    首規定減輕其刑，並先加後減之。爰審酌被告事後主動與死
    者家屬達成和解，且被害人未注意來車，強行穿越道路，亦
    有過失及被告之品性、生活狀況、智識程度及犯後坦承犯行
    等一切情狀，量處如主文所示之刑併依修正前刑法第41條前
    段之規定諭知易科罰金之折算標準，以示懲儆。又查被告前
    未曾因故意受有期徒刑以上刑之宣告，有臺灣高等法院被告
    前案紀錄表1 份在卷可參，本院斟酌被告因一時失慮，而罹
    本罪，經此教訓，當知警惕，而無再犯之虞，因認對其宣告
    之刑以暫不執行為適當，併予宣告緩刑2 年，以啟自新。
三、據上論斷，應依刑事訴訟法第273 條之1 第1 項、、第310
    條之2 、第454 條第2 項、第299 條第1 項前段，修正後刑
    法第2 條第l 項前段、第74條第1 項第1 款、刑法第276 條
    第1 項、修正前刑法第62條前段、第41條第1 項前段，道路
    交通管理處罰條例第86條第1 項，修正前罰金罰鍰提高標準
    條例第1 條前段、第2 條，現行法規所定貨幣單位折算新台
    幣條例第2 條，判決如主文。
四、如不服本判決，得自收受送達之日起10日內，向本院提出上
    訴狀。
本案經檢察官王以文到庭執行職務
中    華    民    國    95    年    11    月    13    日
                  刑事第三庭法  官  賴邦元
以上正本證明與原本無異。
如不服本判決應於判決送達後10日內向本院提出上訴狀。
                            書記官  游意婷
中    華    民    國    95    年    11    月    13    日
附錄本案論罪科刑法條之依據：
中華民國刑法第276條
（過失致死罪）
因過失致人於死者，處 2 年以下有期徒刑、拘役或 2 千元以下
罰金。
從事業務之人，因業務上之過失犯前項之罪者，處5 年以下有期
徒刑或拘役，得併科3 千元以下罰金。


司法院資訊處製作；財團法人民間司法改革基金會備份。
